【裁判字號】    99,裁,1623
【裁判日期】    990722
【裁判案由】    商標註冊
【裁判全文】
最  高  行  政  法  院  裁  定
                                      99年度裁字第1623號
上  訴  人  惠普藥品有限公司
代  表  人  甲○○
被 上訴 人  經濟部智慧財產局
代  表  人  王美花
上列當事人間商標註冊事件，上訴人對於中華民國99年4月29日
智慧財產法院98年度行商訴字第247號判決，提起上訴，本院裁
定如下：
    主  文
上訴駁回。
上訴審訴訟費用由上訴人負擔。
    理  由
一、按依據智慧財產案件審理法第32條規定提起上訴者，即應適
    用行政訴訟法關於上訴審程序相關規定。對於智慧財產法院
    行政判決之上訴，非以其違背法令為理由，不得為之，行政
    訴訟法第242條定有明文。依同法第243條第1項規定，判決
    不適用法規或適用不當者，為違背法令；而判決有同條第2
    項所列各款情形之一者，為當然違背法令。是當事人對於智
    慧財產法院行政判決上訴，如依行政訴訟法第243條第1項規
    定，以智慧財產法院判決有不適用法規或適用不當為理由時
    ，其上訴狀或理由書應有具體之指摘，並揭示該法規之條項
    或其內容；若係成文法以外之法則，應揭示該法則之旨趣；
    倘為司法院解釋或本院之判例，則應揭示該判解之字號或其
    內容；如以行政訴訟法第243條第2項所列各款情形為理由時
    ，其上訴狀或理由書，應揭示合於該條項各款之事實。上訴
    狀或理由書如未依此項方法表明，或其所表明者與上開法條
    規定不合時，即難認為已對智慧財產法院行政判決之違背法
    令有具體之指摘，其上訴自難認為合法。
二、上訴人前於民國97年10月22日以「肝圖」商標（如原判決附
    圖所示），指定使用於商標法施行細則第13條所定商品及服
    務分類表第5類之「西藥、肝藥、綜合維他命藥劑、肝臟保
    護藥劑、蛋白質營養補充品、魚肝油、抗氧化營養補充品、
    含蛋白質之營養添加劑、含維他命及礦物質營養補充品、營
    養補充膠囊、營養補充品、醫療用蛋白質食品、醫療用營養
    食品、……綜合維他命營養補充品、蜆精、酵素營養補充品
    」等商品，向被上訴人申請註冊，經被上訴人審查，認其不
    具識別性，以98年8月18日商標核駁第317268號審定書為應
    予核駁之處分。上訴人不服，提起訴願，經訴願決定駁回，
    上訴人不服，遂提起行政訴訟，求為判決訴願決定及原處分
    均撤銷，被上訴人應就申請第97048873號「肝圖」商標註冊
    申請為准予註冊之審定。經原審法院判決駁回。
三、上訴人對於原審法院判決上訴，係以：商標是否具識別性，
    應從客觀上觀之，而非從當事人主觀著眼，上訴人申請系爭
    商標，原先登記名稱時雖隨意取名為「肝圖」，惟此頂多證
    明當初上訴人有意以「肝圖」為系爭商標命名，並非代表系
    爭商標就與肝臟雷同，原判決以上訴人如何稱呼系爭商標作
    為商標具有識別性之判斷標準，顯然誤會商標識別性之意義
    並非以商標申請人之主觀判斷而定。且商標法並無規定不得
    以內臟作為商標登記圖樣，只要該內臟圖樣經設計後之美感
    及特殊性具識別性，即可註冊商標，原判決以系爭圖樣名稱
    為「肝臟」即逕予駁回，而就上訴人於原審所舉獲准註冊商
    標之極類似內臟之案例，未予說明，亦有判決不備理由之誤
    等語，資為論據。惟查，原判決業已敘明：商標圖樣必需具
    備使相關消費者所認識、區別其為商標之識別性，始得註冊
    ，系爭商標圖樣上之「肝圖」圖形，係類似內臟器官所組成
    ，乃相關醫藥保健食品業者，常以人體器官作為其產品外包
    裝之部分圖形，上訴人以之作為商標，指定使用於上揭商品
    ，自不具識別性；至上訴人所舉另案經核准註冊之案例，核
    其商標圖樣與本件均不相同，或所指定使用之商品或服務有
    別，案情各異，且屬另案是否妥適之問題，尚難比附援引，
    執為本件商標亦應准予註冊之論據等情。經核於法並無違誤
    。上訴意旨雖以該判決違背法令為由，惟核其上訴理由，係
    就原審取捨證據、認定事實之職權行使所為上開論斷，任意
    指摘其為不當，並就原審已論斷者，泛言未論斷，其重複前
    已主張為原審所不採之理由，而未具體說明原判決有何不適
    用法規或適用法規不當之情形，及合於行政訴訟法第243條
    第2項所列各款之事實，難認對該判決之如何違背法令已有
    具體之指摘。依首揭說明，應認其上訴為不合法。
四、據上論結，本件上訴為不合法。依行政訴訟法第249條第1項
    前段、第104條、民事訴訟法第95條、第78條，裁定如主文
    。
中    華    民    國    99    年    7     月    22    日
                    最高行政法院第五庭
                        審判長法官  黃  璽  君
                              法官  王  碧  芳
                              法官  鄭  忠  仁
                              法官  吳  東  都
                              法官  陳  金  圍

以  上  正  本  證  明  與  原  本  無  異
中    華    民    國    99    年    7     月    23    日
                              書記官  彭  秀  玲

司法院資訊處製作；財團法人民間司法改革基金會備份。
